【裁判字號】    90,訴,1098
【裁判日期】    900627
【裁判案由】    違反槍砲彈藥刀械管制條例
【裁判全文】
臺灣高雄地方法院刑事判決                          九十年度訴字第一九八號
    公  訴  人  臺灣高雄地方法院檢察署檢察官
    被      告  甲○○
    指定辯護人  本院公設辯護人乙○○
右列被告因違反槍砲彈藥刀械管制條例案件，經檢察官提起公訴（八十九年度偵字第
一五八二九號），本院判決如左：
    主  文
甲○○未經許可，製造爆裂物，處有期徒刑參年柒月，併科罰金新臺幣伍萬元，罰金
如易服勞役，以新臺幣玖佰元即銀元參佰元折算壹日。
    事  實
一、甲○○前於八十七年間因違反槍砲彈藥刀械管制條例案件，於八十九年二月六日
    ，經台灣台中地方法院判處有期徒刑五年二月，併科罰金新台幣五萬元，經上訴
    於台灣高等法院台中分院，於八十八年十一月十一日，以八十七年訴字第二七二
    九號判處有期徒刑二年，併科新台幣五萬元，緩刑四年，仍於緩刑期間內，復於
    八十九年因違反毒品危害防制條例案件，經本院於八十九年九月十五日，以八十
    九年易字第三五二六號判處有期徒刑四月，如易服勞役以三百元折算一日，惟尚
    未執行。竟不思謹慎言行，猶於八十九年六月間，在高雄市九如新村四巷四號一
    樓住處之房間內，未經許可，將其所購未燃放之沖天炮拆解後，將其內之火藥倒
    入空胡椒罐中，再加入小鋼珠及小鉛塊等物，並以塑膠蓋封口外接引線之方式，
    製造具有殺傷力之爆裂物一枚。嗣於八十九年七月十三日十五時五十分許，由高
    雄縣警察局鳳山分局忠孝派出所向台灣高雄地方法院檢察署申請搜索票進行搜索
    而查獲，並扣得爆裂物一枚。
二、案經高雄縣警察局鳳山分局報請台灣高雄地方法院檢察署檢察官偵查起訴。
    理  由
一、右開事實，業據被告甲○○於警、偵訊及本院調查時坦承不諱，且有扣案土製爆
    裂物一枚可資佐證；又前開土製爆裂物經送內政部警政署刑事警察局鑑定結果，
    認該土製爆裂物重約一百一十公克，係以胡椒粉之空罐為容器，內裝小鋼珠、小
    鉛塊及黑色火藥，以一條長約十三公分之暴引為引信，可利用點火方式引爆，結
    構完整，認具破壞性與殺傷力，有該局八十九年一月十九日刑偵五字第三九六二
    號爆炸（裂）物鑑驗處理通知書一紙附卷可稽，足徵其自白與事實相符，是本件
    事證明確，被告犯行堪予認定。
二、核被告甲○○所為，係犯槍砲彈藥刀械管制條例第七條第一項之未經許可製造爆
    裂物罪（公訴人雖起訴被告係犯同條例第七條第四項之罪，惟經蒞庭檢察官變更
    為同條例第七條第一項之罪附此說明）。被告製造土製爆裂物後未經許可持有之
    低度行為為高度之製造行為所吸收，不另論罪。又被告僅因一時失慮罹犯重刑，
    且該枚爆裂物僅如胡椒罐大小，裝載煙火類火藥，其威力不大，未攜之出外使用
    ，亦未供他人做犯罪工具，情輕法重，堪予憫恕，如量處法定最低刑度，仍嫌過
    重，爰依刑法第五十九條之規定減輕其刑。爰審酌被告正值壯齡，不思正途，無
    故製造具有殺傷力之爆裂物，其犯罪之動機、目的、手段，對於公眾及他人均造
    成嚴重威脅，並對於社會治安造成潛在危險，惟其所製造之爆裂物屬簡易型，製
    造後並未持之犯罪，犯罪後坦承犯行態度良好等一切情狀，量處如主文所示之刑
    ，罰金刑部分並諭知易服勞役之折算標準。
三、按犯本條之罪，於偵查中或審判中自白，並供述全部槍砲、彈藥、刀械之來源及
    去向，因而查獲或因而防止重大危害治安事件之發生者，減輕或免除其刑，槍砲
    彈藥刀械管制條例第十八條第四項前段規定甚明，即本條規定之意旨係為維護社
    會治安，並鼓勵違反本條例規定之被告將另藏放或販賣、製造前開槍砲、彈藥、
    刀械等違禁物者供出，並得以在未發生危害社會治安之事端前查獲，被告始得因
    之獲得減刑之寬典，惟查，本件被告違反槍砲彈藥刀械管制條例案件，係因被告
    違反毒品危害防制條例案件經高雄縣警察局鳳山分局向台灣高雄地方法院檢察署
    檢察官聲請搜索票後，在被告住所之房間辦公桌之抽屜裡查獲前開土製爆裂物，
    並非因被告主動自白而查獲，有警詢筆錄及執行搜索報告各一份附卷可憑，且被
    告並陳稱是為好玩才製作前開爆裂物，並無任何人請他製作或使用（見本院九十
    年五月二十三日訊問筆錄），即並無因查獲而防止為害社會治安之發生情形，核
    與前開規定之要件不符，指定辯護人所陳被告應依前開規定減刑，顯有誤會，附
    此說明。
三、扣案之爆裂物乙枚，業經刑事警察局鑑驗時拆解，已不具爆裂物之完整性，失其
    效能，而無殺傷力，應已非屬違禁物，且試爆後之殘渣，亦非被告供犯罪或預備
    所用之物，爰不予沒收之諭知。
四、按保安處分係對受處分人將來之危險性所為拘束其身體、自由等之處置，以達教
    化與治療之目的，乃為刑罰之補充制度，本諸法治國家保障人權之原理及刑法之
    保護作用，其法律規定之內容，應受比例原則之規範，使保安處分之宣告與行為
    人所為行為之嚴重性、行為人所表現之危險性，及對於行為人未來行為之期待性
    相當。而保安處分中之強制工作，旨在對嚴重職業性犯罪及欠缺正確工作觀念，
    使其日後重返社會後，能適應社會生活，此觀刑法第九十條第一項及竊盜犯贓物
    犯保安處分條例第三條第一項規定，亦均係本此意旨而制定，再由法院視行為人
    之危險性格，決定應否交付強制工作，以達特別預防之目的。據此，槍砲彈藥刀
    械管制條例第十九條第一項之規定，不問行為人有無預防矯治其社會危險性之必
    要，一律宣付強制工作三年，拘束其中不具社會危險性之受處分人之身體、自由
    部分，其所採措施與所欲達成預防矯治之目的及所需程度，不合憲法第二十三所
    定之比例原則，故犯槍砲彈藥刀械管制條例第十九條第一項所定之罪，不問行為
    人有無預防矯治其社會危險性之必要，一律宣付強制說作三年之部分，與前開意
    旨不符者，應不予適用，此業據司法院大法官會議釋字第四七一號解釋甚明。是
    以犯槍砲彈藥刀械管制條例第十九條第一項之罪者，如行為人僅係一時失慮罹犯
    刑章，但不具習慣犯、常業犯之犯罪性格者，殊無當然採保安處分中之強制工作
    以達行為人再社會化或改善行為人潛在危險性格之必要。再按保安處中強制工作
    含有社會隔離及拘束人身自由效果，在執行過程中對人民行動自由之侵害及對受
    處分人所造成之痛苦與懲罰，實與刑罰中之自由刑無異，因而在決定是否應宣告
    強制工作時，舉凡憲法上保障人身自由之各種建制及現代法治國家對人身自由所
    普遍賦予之權利，如罪刑法定主義、不溯及既往、一罪不二罰原則皆應適用，故
    保安處分中之強制工作與刑罰兩者對人民實際上所產生的影響既無可分，二者在
    本質上即有同等之性質，據此，如就被告一犯罪行為已為刑罰之宣告，復宣告具
    刑罰性質之保安處分，顯有違一罪不二罰之基本原則，核與憲法第八條保障人身
    自由有違。是於本案中審酌被告僅係一時失慮，致罹刑章，雖被告所製造具有殺
    傷力之土製爆裂物對於社會治安之危害甚大，惟被告於製造後並未持前開土製爆
    裂物犯案之刑案紀錄，危險性並非鉅大，況被告於警、偵訊及本院調查中已坦承
    犯行，顯有悔意，則其對於社會治安之危害應屬影響不大，參酌大法官會議釋字
    第四七一號解釋全文意旨，本院認對其為如主文所示之刑之懲處，已足令其思過
    向善，而收刑罰之效，應足以達到預防其再犯之目的等情，尚無依上開條例第十
    九條第一項之規定，令入勞動場所強制工作以改善被告潛在危險性格，根治其犯
    罪原因而強制從事勞動，學習一技之長及正確謀生觀念之必要，亦附此敘明。
據上論斷，應依刑事訴訟法第二百九十九條第一項前段，槍砲彈藥刀械管制條例第七
條第一項、刑法第十一條前段、第五十九條、第四十二條第二項，罰金罰鍰提高標準
條例第二條，現行法規所定貨幣單位折算新台幣條例第二條，判決如主文。
本案經檢察官林永富到庭執行職務
中      華      民      國    九十      年      六      月    二十七    日
                              臺灣高雄地方法院刑事第四庭
                                  法  官    程克琳
右正本證明與原本無異。
如不服本判決，應於判決送達後十日內，向本院提出上訴狀。
                                   書記官    梁瑜玲
中    華    民    國      九十      年      六      月      二十八      日
【附錄本案論罪科刑法條全文】
槍砲彈藥刀械管制條例第七條第一項：
未經許可，製造、販賣或運輸火砲、肩射武器、機關槍、衝鋒槍、卡柄槍、自動步槍
、普通步槍、馬槍、手槍或各類砲彈、炸彈、爆裂物者，處死刑、無期徒刑或七年以
上有期徒刑；處徒刑者，併科新臺幣三千萬元以下罰金。


司法院資訊處製作；財團法人民間司法改革基金會備份。
